【裁判字號】    97,交聲,2319
【裁判日期】    971016
【裁判案由】    違反道路交通管理處罰條例聲明異議
【裁判全文】
臺灣臺北地方法院交通事件裁定        97年度交聲字第2319號
異議人即
受處分人  甲○○
上列異議人即受處分人因違反道路交通管理處罰條例案件，對於
臺北市交通事件裁決所民國九十七年九月三日所為之處分（原處
分案號：北市裁罰字第裁二二－Ａ００ＷＥ五五六一號），聲明
異議，本院裁定如下：
    主  文
異議駁回。
    理  由
一、按駕駛人駕駛汽車，應遵守道路交通標誌、標線、號誌之指
    示，並服從交通指揮人員之指揮；而道路交通安全規則所稱
    之「汽車」，係指在道路上不依軌道或電力架線而以原動機
    行駛之車輛（包含機器腳踏車），此為道路交通安全規則第
    九十條、第二條第一款分別定有明文。又道路交通管理處罰
    條例所稱之「車輛」，係指在道路上以原動機行駛之汽車（
    包括機器腳踏車）或以人力、獸力行駛之車輛；汽車駕駛人
    ，爭道行駛而有機器腳踏車不在規定車道行駛之情形者，處
    新臺幣（下同）六百元以上一千八百元以下之罰鍰；而汽車
    駕駛人，有違反道路交通管理處罰條例第四十五條情形者，
    除依原條款處罰鍰外，並記違規點數一點，道路交通管理處
    罰條例第三條第八款、第四十五條第十三款及第六十三條第
    一項第一款分別定有明文。
二、本件異議人即受處分人甲○○於民國九十七年七月十八日二
    十時五十九分許，騎乘其所有車牌號碼ＣＦＸ－四四一號重
    型機車，沿臺北市○○街由南向北行駛，途經忠孝西路口時
    右轉違規行駛機車禁行車道，適臺北市政府警察局中正第一
    分局（下稱中正一分局）員警在臺北市○○○路○段與公園
    路路口執行勤務，乃當場攔停，並以受處分人騎乘機器腳踏
    車「不在規定車道行駛」之違規行為而掣單舉發，嗣受處分
    人於應到案日期（即九十七年八月二日）前向原處分機關即
    臺北市交通事件裁決所提出申訴，經原處分機關函請原舉發
    機關即中正一分局調查，仍認受處分人有上開違規行為，所
    陳述之事由不符免罰要件，原處分機關乃依道路交通管理處
    罰條例第四十五條第十三款、第六十三條第一項第一款（裁
    決書漏引第一項第一款）及違反道路交通管理事件統一裁罰
    基準表之規定，於九十七年九月三日，裁處受處分人罰鍰六
    百元，並記違規點數一點。
三、本件受處分人固承認其有於上開時間騎乘前揭車牌號碼之重
    型機車行經該路段，而為員警攔停舉發之事實，惟否認有何
    違反道路交通管理處罰條例之行為，提出聲明異議意旨辯稱
    略以：臺北市○○街向北方向立有單行道之標識，易讓道路
    使用人誤以為沿南陽街由南向北右轉行駛忠孝西路是符合交
    通規則，雖南陽街接近忠孝西路立有禁止機器腳踏車右轉之
    禁止標誌，但當時天色昏暗，且另有車輛路邊停車擋住禁止
    標誌，道路使用人難以察覺，因此原處分機關僅依交通管理
    規則忽略交通設施不足所為處分顯不公平，爰聲請撤銷原處
    分云云。惟查：
  (一)本件受處分人確於前揭時、地騎乘前揭車牌號碼之重型機車
    行經該禁行機車路段，及臺北市○○街由南向北接近忠孝西
    路路口顯明處設有禁止機器腳踏車右轉標誌，及忠孝西路一
    段（重慶南路至中山南路雙向）地面劃設有「禁行機慢車」
    之標誌等情，為受處分人所是認，且有中正一分局九十七年
    九月十九日檢送之違規地點照片三幀在卷可證。從而，本件
    受處分人於上揭時地確實有騎乘上開車號之重型機車違規行
    駛機車禁行車道之行為甚明。
  (二)受處分人雖辯稱：當時天色昏暗，且另有其他汽車在該處路
    邊停車，難以察覺禁止機器腳踏車右轉標誌云云。然查，上
    開路段除在臺北市○○街由南向北接近忠孝西路路口顯明處
    設有禁止機器腳踏車右轉標誌外，在臺北市○○○路○段（
    重慶南路西向東至中山南路）之地面上亦以黃色油漆明顯劃
    設「禁行機慢車」之標誌，如前所述，則上開路段所設置禁
    行機車之標誌均明顯可見，且道路使用人本應隨時對其所行
    經之道路上所設置標誌、標線、號誌等情形加以注意，而依
    照該等標誌、標線、號誌之指示行駛，豈可以天色昏暗為由
    推諉卸責，是受處分人所為上開辯解，不足採信。
  (三)故本件受處分人確實有於前揭時、地，騎乘前開車號之重型
    機車，不在規定車道行駛之違規行為，其所為辯解，為事後
    卸責之詞，委不足採，本件事證明確，其上開違規行為足堪
    認定。
四、綜上所述，受處分人確有於前揭時地騎乘前開車號重型機車
    不在規定車道行駛之違規行為，是原處分機關依道路交通管
    理處罰條例第四十五條第十三款、第六十三條第一項第一款
    （裁決書漏引第一項第一款）及違反道路交通管理事件統一
    裁罰基準表之規定裁處受處分人罰鍰六百元，並予記違規點
    數一點，核無違誤。本件異議無理由，應予駁回。
據上論斷，應依道路交通案件處理辦法第十九條，裁定如主文。
中    華    民    國    97    年    10    月    16    日
                  交通法庭      法  官  林怡秀
本件正本證明與原本無異。
如不服本裁定，應於送達後五日內，向本院提出抗告狀。
                                書記官  張汝琪
中    華    民    國    97    年    10    月    16    日


司法院資訊處製作；財團法人民間司法改革基金會備份。
